臺灣高雄地方法院刑事判決　　　　　　　 96年度易字第961號
公　訴　人　臺灣高雄地方法院檢察署檢察官
被　　　告　丁○○
　　　　　　乙○○
上列二人
共同選任
辯護人　　 王國論律師
上列被告因傷害案件，經檢察官提起公訴（95年度偵字第24572
號），本院判決如下：
    主  文
丁○○、乙○○共同傷害人之身體，各處有期徒刑陸月，如易科
罰金，均以銀元佰元即新台幣玖佰元折算壹日，各減為有期徒
刑月，如易科罰金，均以銀元佰元即新台幣玖佰元折算壹日
。扣案之斷裂木製球棒壹支，沒收之。
    事  實
一、丁○○與庚○○係夫妻，於民國95年6 月29日22時許，因女
    兒教育問題而發生爭執，竟夥同乙○○及6 名年籍姓名不詳
    之成年男子，前往高雄縣林園鄉○○路1-31號庚○○之娘家
    ，並與乙○○、上開6 名成年男子共同基於傷害之犯意聯絡
    ，由丁○○手持木製球棒毆打庚○○及其弟己○○之頭部；
    乙○○則手持鋁製球棒，毆打庚○○之表弟丙○○之腰部，
    致庚○○受有頭皮撕裂傷併腦震盪之傷害、己○○受有臉部
    深度撕裂傷併疑腦震盪之傷害；丙○○受有下背挫傷、擦傷
    及左臉擦傷之傷害，並扣得丁○○所有供毆打用之已斷裂木
    製球棒1 支。
二、案經庚○○、己○○、丙○○訴由高雄縣政府警察局林園分
    局報請台灣高雄地方法院檢察署檢察官偵查起訴。
    理  由
壹、證據能力方面：
一、按被告以外之人於偵查中向檢察官所為之陳述，除顯有不可
    信之情況者外，得為證據，刑事訴訟法第159 條之1 第2項
    定有明文。經查：證人庚○○、己○○、丙○○、戊○○、
    甲○○於偵查中所為陳述，均以證人之地位具結，依上開說
    明，上開證人於偵查中所為陳述，應有證據能力。
二、其餘檢察官於起訴書援引之證據，雖為傳聞證據，惟經審判
    長提示並告以要旨後，被告丁○○、乙○○及其等選任之辯
    護人均知該證據為審判外之言詞陳述及書面證據，原無證據
    能力，惟未於言詞辯論終結前表示異議，本院審酌上開證據
    作成之過程並無不適當之情形，又對於被告二人涉案之事實
    具有相當之關聯性，依刑事訴訟法第159 條之5 第2 項之規
    定具有證據能力。
貳、實體方面：
一、訊據被告丁○○固坦承有於犯罪事實所載之時、地以木製球
    棒毆打證人己○○，惟否認有毆打庚○○之犯行，辯稱：不
    知庚○○的傷如何來的云云；被告乙○○則否認有何傷害丙○○之犯行，辯稱：伊是為勸架，才與丙○○拉扯云云。經
    查：
  (一)上開犯罪事實，業據證人即告訴人庚○○於警詢、偵查及本
    院審理時證稱：95年6 月29日21時許，伊與丁○○為了小孩
    就學之事起爭執，至22時30分左右，丁○○帶7 、8 個人到
    場，各持木製球棒及鋁棒，進入伊娘家即言要給伊全家死，
    隨即以木製球棒打己○○頭部，球棒遭打斷後，再持同一球
    棒打伊頭部，嗣伊表弟丙○○來勸架，即遭乙○○衝入並持
    鋁棒毆打丙○○腰部等語（詳警卷第4-5 頁、偵卷第10-11
    頁、本院卷第47-50 頁）；證人即告訴人己○○證稱：95年
    6 月29日22時30分，伊姐夫丁○○手上拿木質球棒先進來，
    一進來就說要給伊死，並持球棒朝伊右前額頭打下去，球棒
    因此斷裂，伊當場倒在地上並流血，當時有見到丁○○持球
    棒打庚○○，另有與丁○○同來之乙○○亦進入，其餘與丁○○同來之5 、6 人在屋外等語（詳警卷第6-7 頁、偵卷第
    10-11 頁、本院卷第52-55 頁）。證人即告訴人丙○○亦證
    稱：95年6 月29日22時30分許，丁○○、乙○○二人衝進屋
    內，後面緊跟著5 、6 人站在鐵捲門下，與伊所在位置約
    4.5 公尺（經本院當庭測量），丁○○持球棒，另有人持鋁
    棒，並見到丁○○朝己○○的頭部敲下去，及毆打庚○○，
    伊要上前勸架，乙○○即持鋁棒從伊腰部敲下去，又將伊壓
    在地上等語（詳警卷第8 頁、偵卷第11頁、本院卷第56-60
    頁）。上開證人就被告丁○○持球棒毆打己○○、庚○○，
    被告乙○○持鋁棒毆打丙○○之情節，互核相符，自堪採信
    。
  (二)證人戊○○證稱：丁○○係伊女婿，伊本在隔壁房間，因聽
    到爭吵聲，乃出來查看，而見到丁○○持已斷裂之木棒，當
    時己○○、庚○○已受傷，外面尚有6 人手持球棒等語（詳
    偵卷第11頁、本院卷第61-63 頁）；證人甲○○證稱：95年
    6 月29日晚上，伊在告訴人對面汽車保養場工作，看對面圍
    了很多人約7 、8 人，大聲爭執，過去一看，見到己○○頭
    部流血，乃前去為其止血，嗣又見丁○○持球棒打庚○○頭
    部，亦予勸架，屋內有丁○○、乙○○，一持球棒，一持鋁
    棒，並有見到乙○○毆打丙○○腰部，其他人則在外面，亦
    持有球棒等語（詳偵卷第26頁、本院卷第64-67 頁）。上開
    證人就告訴人己○○、庚○○、丙○○於案發時確受有傷害
    及被告二人分別持有球棒及鋁棒等情，證述明確，足徵被告
    二人確有傷害告訴人己○○、庚○○及丙○○之犯行。
  (三)又證人庚○○於本院審理時證述：「當時到場之人連同被告
    共8 人」（詳本院卷第50頁），與證人己○○、許振榮所述
    ：「同來之5 、6 人在屋外」、「緊跟著5 、6 人在鐵捲門
    下」，及證人戊○○、戊○○所述：「外面尚有6 人」、「
    對面圍了很多人約7 、8 人」，關於與被告二人一起到場之
    人數，顯相符合，是本院認定案發時除被告二人之外，尚有
    6 人與其等同往案發地點，且就到場人在案發現場所處位置
    、所攜物品及於被告二人傷害告訴人時，皆全程在場，並未
    勸阻或離去等情觀之，被告二人與同時前往之6 名不詳姓名
    年籍之成年人間，確有傷害告訴人之犯意聯絡與行為分擔。
  (四)此外，尚有建佑醫院95年6 月29日出具之診斷書3 件、本院
    95年度家護字第1060號民事通常保護令在卷可稽（詳警卷第
    13-15 頁、偵卷第17頁），及扣案之斷裂木製球棒1 支可資
    佐證。是本件事證明確，被告丁○○、乙○○之傷害犯行，
    堪以認定。
二、查被告行為後，刑法業於94年2 月2 日修正公布，95年7 月
    1 日起施行，而行為後法律有變更者，適用行為時之法律；
    但行為後之法律有利於行為人者，適用最有利於行為人之法
    律，刑法第2 條第1 項定有明文。又有關新舊法之比較，就
    罪刑有關之共犯、未遂犯、想像競合犯、牽連犯、連續犯、
    結合犯，以及累犯加重、自首減輕暨其他法定加減原因（如
    身分加減）與加減例等一切情形綜合其全部罪刑之結果而為
    比較（最高法院95年5 月23日95年度第8 次刑庭會議決議參
    照）。經查：被告行為時之刑法第41條第1 項前段規定：「
    犯最重本刑為5年 以下有期徒刑以下之刑之罪，而受6 個月
    以下有期徒刑或拘役之宣告，因身體、教育、職業、家庭之
    關係或其他正當事由，執行顯有困難者，得以1 元以上3 元
    以下折算1 日，易科罰金。」，又其行為時之易科罰金折算
    標準，修正前罰金罰鍰提高標準條例第2 條前段（現已刪除
    ）規定，就其原定數額提高為100 倍折算1 日，則本件被告
    行為時之易科罰金折算標準，應以銀元300 元折算1 日；惟
    95年7 月1 日修正公布施行之刑法第41條第1 項前段則規定
    ：「犯最重本刑為5 年以下有期徒刑以下之刑之罪，而受6
    個月以下有期徒刑或拘役之宣告者，得以新臺幣1,00 0元、
    2,000 元或3,000 元折算1 日，易科罰金。」，比較修正前
    後之易科罰金折算標準，以95年7 月1 日修正公布施行前之
    規定，較有利於受刑人，是本案應依刑法第2 條第1 項前段
    ，適用修正前刑法第41條第1 項前段規定，定其易科罰金之
    折算標準。
三、核被告丁○○、乙○○二人所為，均係犯刑法第277 條第1
    項之傷害罪。被告二人與同時前往之6 位姓名年籍不詳之成
    年人，就傷害告訴人庚○○、己○○、丙○○之犯行，有犯
    意之聯絡及行為之分擔，均為共同正犯。被告二人同時同地
    將告訴人庚○○等三人毆傷，係一行為觸犯數個傷害罪名，
    為想像競合犯，應依刑法第55條之規定，從一重之傷害罪處
    斷。爰審酌被告丁○○未能平和處理家庭細故，竟夥同他人
    至其岳父家中尋釁，且持球棒毆打其妻庚○○、妻舅己○○
    ，被告乙○○與告訴人庚○○三人並無仇隙，亦不分緣由，
    即持鋁棒隨同被告丁○○前往毆打告訴人丙○○，足見被告
    二人惡性非輕，又於犯後未能坦承犯行，態度非佳，另斟酌
    被告二人均未曾有犯罪紀錄，有臺灣高等法院被告前案記錄
    表附卷可稽，素行尚稱良好及告訴人所受傷害程度等一切情
    狀，均予量處有期徒刑6 月，並均諭知易科罰金之折算標準
    ，以示懲儆；又被告二人係於96年4 月24日犯傷害罪，符合
    中華民國九十六年罪犯減刑條例第2 條規定，應依同條例第
    2 條第1 項第3 款規定減其宣告刑二分之一，如主文所示，
    並諭知易科罰金之折算標準。
四、扣案之斷裂木製球棒1 支，為計程車司機所贈與，業經被告
    丁○○自承在卷，且供其與其他共犯犯本件傷害罪所用，應
    依刑法第38條第1 項第2 款規定諭知沒收之。至未扣案之鋁
    棒1 支，雖亦供本件被告乙○○犯傷害罪所用，惟既未扣案
    ，復非屬違禁物，為免執行困難，爰不予宣告沒收，併此敘
    明。
據上論斷，應依刑事訴訟法第299 條第1 項前段，刑法第2 條第
1 項、第28條、第277 條第1 項、第55條、第38條第1 項第2 款
，修正前刑法第41條第1 項前段，中華民國96年罪犯減刑條例第
2 條第1 項第3款 、第7 條，修正前罰金罰鍰提高標準條例第2
條，判決如主文。
中　　華　　民　　國　　96　　年　　8 　　月　　24　　日
                    刑事第六庭  審判長法　官  曾逸誠
                                      法  官  林柏壽
                                      法  官  李  蓓
以上正本證明與原本無異。
如不服本判決應於收受本判決後10日內向本院提出上訴書狀，並
應敘述具體理由，如未敘述上訴理由者，應於上訴期間屆滿後20
日內補提理由書狀於本院（均須按他造當事人之人數附繕本）「
切勿逕送上級法院」。
中　　華　　民　　國　　96　　年　　8 　　月　　24　　日
　　　　　　　　　　　　　　　　　   書記官  何慧娟
附錄本判決論罪之法條：
刑法第277條
傷害人之身體或健康者，處3 年以下有期徒刑、拘役或1 千元以
下罰金。
犯前項之罪因而致人於死者，處無期徒刑或7 年以上有期徒刑；
致重傷者，處3 年以上10年以下有期徒刑。
